臺灣雲林地方法院民事裁定
111年度家繼訴字第23號
原      告  林鳳滿    住雲林縣○○鄉○○村○○0號
            詹馨喬  


上列原告與被告詹意萱間請求分割遺產事件，本院裁定如下：
    主  文
原告應於收受本裁定之日起二十日內，補正下列事項：㈠請具狀
補正適法之訴之聲明及請求；㈡請提出本件遺產之不動產業已辦
理繼承登記之證明文件；㈢請補繳第一審裁判費新臺幣貳萬柒仟
柒佰貳拾元。逾期如未補正，即駁回其訴。
    理  由
一、按民法第1164條所定之遺產分割，係以整個遺產為一體予以
    分割，並非以遺產中個別之財產分割為對象，其分割方法應
    對全部遺產整體為之（最高法院110 年度台上字第718 號判
    決意旨參照）。本件原告於起訴時請求分割遺產，原聲明僅
    請求分割被繼承人詹茂林如附表編號3 、4 所示土地之遺產
    ，然依被繼承人之財政部中區國稅遺產稅免稅證明書記載，
    被繼承人詹茂林尚有如附表所示之其他土地、房屋及存款等
    等遺產，而原告也沒有在理由中陳明何以被繼承人詹茂林除
    如表編號3 、4 所示土地以外之其他遺產不需分割，依上說
    明，原告僅聲明及請求分割被繼承人之「部分」遺產，即非
    適法，故原告應具狀補正適法之訴之聲明及請求（亦即應就
    被繼承人「全部」遺產範圍請求予以分割之聲明或是敘明不
    請求「全部」遺產範圍分割之理由）。
二、次按繼承人有數人時，在分割遺產前，各繼承人對於遺產全
    部為公同共有，民法第1151條定有明文。又繼承人倘欲處分
    公同共有遺產中之不動產，依民法第759 條規定，於未辦妥
    繼承登記前，不得為之。而不動產之繼承登記，得由任何繼
    承人為全體繼承人聲請之，除經繼承人全體同意，得申請為
    分別共有之登記外，均應申請為公同共有之登記，土地法第
    73條第1 項、土地登記規則第120 條第1 項亦有規定。本件
    ，原告主張其為被繼承人之繼承人，則其自可單獨針對其繼
    承被繼承人詹茂林遺產部分，為全體繼承人辦理不動產繼承
    登記，無須協同為之，故原告起訴請求分割被繼承人詹茂林
    遺產之不動產部分，僅提出如附表編號3 、4 所示不動產辦
    畢繼承登記之土地登記第一類謄本，其餘不動產部分（即如
    附表編號1 至2 、5 至22所示之土地、建物）則付諸闕如，
    依據上述規定及說明，該部分即欠依據，然其欠缺起訴要件
    部分，即處分遺產之不動產應辦理繼承登記之前提事實，性
    質上屬可補正事項，故原告應提出全體繼承人辦妥繼承登記
    之如附表所示之不動產（土地及建物）第一類登記謄本以供
    本院參酌。
三、最後，原告林鳳滿、詹馨喬與被告詹意萱間請求分割遺產事
    件，原告起訴未據繳納完足之裁判費。按請求分割遺產訴訟
    ，其訴訟標的價額之計算，應以原告起訴時因分割所受利益
    之客觀價額，即應依起訴時遺產總價額，按原告所佔應繼分
    比例定之。本件依原告主張兩造均為被繼承人詹茂林之繼承
    人，應繼分各為3 分之1 ，請求分割被繼承人之遺產，而被
    繼承人「全部」遺產之價額依財政部中區國稅局遺產稅免稅
    證明書所載，共計新臺幣（下同）8,320,775 元，又原告之
    應繼分合計為3 分之2，依上說明，原告起訴時因分割所受
    利益合計為5,547,183 元【計算式：遺產總額8,320,775元×
    原告主張之應繼分比例（2/3）=5,547,183元，元以下四捨
    五入】，故本件訴訟標的價額核定為5,547,183 元，應徵第
    一審裁判費55,945元，扣除原告已繳納之裁判費28,225元，
    尚應補繳27,720元。　　
四、綜上，本件原告起訴請求分割遺產事件，既有以上應補正事
    項，因此依據家事事件法第51條準用民事訴訟法第249 條第
    1 項但書規定，限原告於收受本裁定之日起20日內，補正上
    述欠缺，逾期不為補正，即駁回其訴，特此裁定。
五、爰裁定如主文。　　
中　　華　　民　　國　　111 　年　　10　　月　　18　　日
                    家事法庭    法  官  潘雅惠
以上正本係照原本作成。
如不服本裁定關於核定訴訟標的價額部分，應於送達後10日內向
本院提出抗告狀，並繳納抗告費新臺幣1,000 元；其餘關於命補
正部分，不得抗告。
中　　華　　民　　國　　111 　年　　10　　月　　18　　日
                                書記官　鄭伊純
【附表】被繼承人詹茂林之遺產
編號 不動產標示 權利範圍   面    積 （平方公尺）  1 雲林縣○○鄉○○段000 地號土地   1/4 2,658.61  2 雲林縣○○鄉○○段000 地號土地   1/4 1,275.11  3 雲林縣○○鄉○○段000 地號土地   1/1 1,591.97  4 雲林縣○○鄉○○段000 地號土地 398/2747 2,749.93  5 雲林縣○○鄉○○段000 地號土地   7/48   192.45  6 雲林縣○○鄉○○段000 地號土地   1/4    18.38  7 雲林縣○○鄉○○段000 地號土地   7/48    92.67  8 雲林縣○○鄉○○段000 地號土地   1/4    69.42  9 雲林縣○○鄉○○段000 地號土地   7/48    49.45 10 雲林縣○○鄉○○段000 地號土地   7/48    82.57 11 雲林縣○○鄉○○段000 地號土地   7/48    82.94 12 雲林縣○○鄉○○段000 地號土地   7/48    88.99 13 雲林縣○○鄉○○段000 地號土地   7/48    82.75 14 雲林縣○○鄉○○段000 地號土地   7/48    65.85 15 雲林縣○○鄉○○段000 地號土地   1/4   111.10 16 雲林縣○○鄉○○段000 地號土地   1/4   123.85 17 雲林縣○○鄉○○段000 地號土地   1/4    33.71 18 雲林縣○○鄉○○段000 地號土地   7/48   130.92 19 雲林縣○○鄉○○段000 地號土地   7/48 1,165.65 20 雲林縣○○鄉○○段000 地號土地   1/4    65.89 21 雲林縣○○鄉○○村○○路000 號房屋   1/2  22 雲林縣○○鄉○○村○○路0 號房屋   1/1  編號 金融機構 存款金額（新臺幣/元）  23 莿桐鄉農會（活存0000000） ○○○○及其孳息